# 请教陈版主，关于新三板确认股权激励是否进行会计处理的讨论

提问人：屌丝审计员 时间：2016-02-19 23:36:22
A有限公司准备申报三板挂牌，B为A公司实际控制人，C为A公司高管（与B签订一致行动人协议，但并非公司创立时就在公司任职），D为A公司高管，E为外部投资人PE
12 月，B持有A有限公司100%股权； 1 月，①C以 1 元/注册资本向A有限公司增资； 2 月，②D以 2 元/注册资本（约为每股净资产）向A有限公司增资； 3 月，③B、C同时以同比例向E以 50 元/注册资本转让部分股权；④E同时以 50 元/注册资本向A有限公司增资；⑤B、C以 1 元/注册资本同比例向A公司增资 上述操作过程中，始终保持B对A有限公司绝对控制权不变。
根据目前各方中介情况讨论： （ 1 ）如果认定①②⑤操作为确认股份支付，选择E的 50 元价格作为股份支付的参考价格进行会计处理会对申报财务报表造成巨大影响，企业无法接受这样的影响； （ 2 ）如果不认定①②⑤操作为股份支付，各方从会计准则及上市公司监管解释方面又无法找到合理支持。
请教陈版主，是否主板和中小板要求确认股权激励并进行会计处理，而创业板、新三板可以确认股权激励但不进行会计处理？ 确实搜索到部分三板案例，有限公司阶段的股权激励虽未明确披露未进行会计处理，但申报报表的管理费用可以看出未进行操作。 如果可能，是否可以披露股份激励的事实，但不进行会计处理，避免对公司利润及股权权益结构的重大影响？

回答人：chenyiwei
新三板挂牌公司应遵循股份支付准则的规定，不可以对构成股份支付的交易不进行股份支付的会计处理。
参考“全国中小企业股份转让系统有限责任公司关于发布《挂牌公司股票发行审查要点》等文件的通知”之附件《挂牌公司股票发行常见问题解答——股份支付》：
挂牌公司股票发行常见问题解答 --股份支付
一、是否所有的挂牌公司在符合《企业会计准则第 11 号--股份支付》规定的情形时，均应适用于股份支付的会计准则？ 答：根据《全国中小企业股份转让系统业务规则（试行）》第4.2.1条的规定，挂牌公司应当按照《企业会计准则》的要求编制财务报告，全国股份转让系统公司另有规定的除外。因此，在全国股转系统挂牌的公司在股票发行业务中符合《企业会计准则第 11 号--股份支付》
规定情形的，均应适用股份支付的会计准则并相应进行账务处理。
二、在股票发行中，一般什么情形需要就是否适用股份支付进行说明？ 答：在股票发行中，如果符合以下情形的，挂牌公司的主办券商一般应按照《企业会计准则第 11 号--股份支付》的规定，就本次股票发行是否适用股份支付进行说明： 1 、向公司高管、核心员工、员工持股平台或者其他投资者发行股票的价格明显低于市场价格或者低于公司股票公允价值的； 2 、股票发行价格低于每股净资产的； 3 、发行股票进行股权激励的； 4 、全国股转系统认为需要进行股份支付说明的其他情形。
三、在股票发行中对是否适用股份支付发表意见时，都需要说明哪些问题？ 答：挂牌公司的主办券商就是否适用股份支付发表意见时，应当从以下四个方面进行说明： 1 、发行对象 说明本次股票发行的对象，例如公司高管、核心员工、员工持股平台、做市商或者其他外部投资者等。 2 、发行目的 说明本次股票发行的目的，并说明是否以获取职工或其他 方服务为目的，或者以激励为目的。
3 、股票的公允价值 说明挂牌公司股票的公允价值，并说明公允价值的判断方法。公允价值的论述应当充分、合理，可参考如下情形：A.有活跃交易市场的，应当以市场价格为基础，并考虑波动性；B.无活跃交易市场的，可以参考如下价格： （ 1 ）采用估值技术。估值方法应当符合《企业会计准则第 22 号--金融工具确认和计量》的有关规定确定权益工具的公允价值，并根据股份支付协议的条款的条件进行调整。可以使用的估值方法包括现金流折现法、相对价值法以及其他合理的估值方法，也可聘请估值机构出具估值报告。企业应当根据具体条件恰当选择合理的评估方法，科学合理使用评估假设，并披露评估假设及其对评估结论的影响，形成合理评估结论。 （ 2 ）参考同期引入外部机构投资者过程中相对公允的股票发行价格，发行价格不公允的除外，例如，由于换取外部投资者为企业带来的资源或其他利益而确定了不合理的发行价格应当被排除掉。 挂牌公司需注意的是，无论采用何种方法确定公允价格，对公允价格的论述应当合理、充分并可量化，而非只有定性的说明。 4 、结论 主办券商应当结合本次股票发行的对象、发行的目的、股票的公允价值和发行的价格，判断是否需要适用股份支付并说明具体的账务处理方法。

提问人：屌丝审计员 时间：2016-02-20 13:44:35
感谢陈版主回复！ A公司目前尚未挂牌，而且还处在有限公司阶段，并不适用您提到的《股票发行常见问题解答》； 会计准则第 11号-股份支付提到"以现金结算的股份支付，是指企业为获取服务承担以股份或其他权益工具为基础计算确定的交付现金或其他资产义务的交易"，认为这一条应该认为有限公司允许激励对象低价增资也需要确认股份支付。 想再请教陈版主实务操作中是否有其他处理方法。目前项目遇到确认股份支付则对企业非常不利，如不确认股份支付又无法合理解释。 还望陈版主指教！非常感谢！

回答人：chenyiwei
新三板挂牌的申报报表应同样执行该问题解答。此问题很难有其他恰当的解决方法，还是建议确认按照引入外部投资者的增资价格和激励对象入股价格之间的差额确认股份支付费用，当然你可以考虑一下有无等待期。

提问人：苹果宝贝 007 时间：2016-02-21 18:58:38
①②事项显然是股份支付，但⑤中的B低价增资应当不适用股份支付准则。

回答人：chenyiwei
⑤中C的低价增资也应作为股份支付，否则就与①认定为股份支付的判断矛盾了。

提问人：屌丝审计员 时间：2016-02-22 10:18:16
感谢陈版主回复。 这两天翻阅中瑞岳华计学撮要（ 2013 版），中间提到"实际控制人对发行人的低价增资：实际控制人兼有发行人控股股东、实际控制人和公司高管（通常任董事长）的双重身份，但其作为控股股东、实际控制人的身份显然是更为重要的方面，即其从该公司获取的经济利益主要是基于其所持股份取得的股利收入、股权转让收益等财产性收入，而不是董事费等薪酬性质的收入。因此，对于实际控制人的低价增资，一般不作为股份支付处理" 请问陈版主这段话要如何理解，可否有准则或者解释方面的支持？ 非常感谢！！！

回答人：chenyiwei
这段话来源于 2011 年时证监会发行部审核二处（当时负责主板、中小板IPO财务审核的部门）所透露的政策把握尺度，没有正式书面文件支持，但确实是有一定合理性的。

提问人：顾得奶特 时间：2016-02-22 11:13:24
这个还要请教一下陈版，看看陈版怎么说
不过我在实操的时候没碰到过类似问题。 如果这个问题真的存在，实操也很好规避，股东之间签的协议上还按市价转让，实际支付对价时按真实协议价支付即可。

回答人：chenyiwei
股东把老股低价（低于当时的公允价值）转让给管理层或其他员工，按《企业会计准则解释第 4 号》第七条和《企业会计准则解释第5 号》第六条规定，发行人也应当确认股份支付费用。

提问人：zengfengxia 时间：2016-3-14 17:05:31
陈版，看到某公司股权激励计划草案
“本激励计划首次授予的股票期权行权价格为7.98元，行权价格是根据下述两个价格的较高者确定：（ 1 ）本激励计划草案摘要公布前 1 个交易日的公司股票收盘价6.35元；（ 2 ）本激励计划草案摘要公布前 30 个交易日内的公司股票平均收盘价7.98元。”然后采用bS模型确定了授予日期权的公允价值，具体如下：
案例中，授予日市价6.35，行权价格7.98，,行权价格明显高于授予日股票的公允价值，授予日期权并无公允价值，事实上并不存在需要计量的股权激励费用？
这个所谓的股份支付交易，只是向特定员工发行了一个看涨期权，而这个期权属于以固定价格结算的权益工具，发行日无公允价值，后续无需计量，这样理解对吗？
该公司以BS模型确认的所谓公允价值是否恰当？

回答人：chenyiwei
行权价高于授予日股票市价，说明期权在授予日的内在价值为零，只能采用估值技术确定授予日公允价值。但具体运用问题，还是建议咨询金融工具估值方面的专业人士。

提问人：zengfengxia 时间：2016-03-15 09:38:56
谢谢陈版！ 1 、“行权价高于授予日股票市价，说明期权在授予日的内在价值为零”，怎么理解，为何是内在价值而不是公允价值为零？授予日股票市价不能代表公允价值吗（等待期并不影响所授予权益工具的公允价值）？ 2 、该公司以BS模型对同一授予日的期权，因行权期限（非市场业绩条件）不同，确认不同的公允价值是否恰当？

回答人：chenyiwei
1 、期权的公允价值包括内在价值和时间价值。其中内在价值＝计量日标的股票市价－行权价。 2 、行权期限不同则期权的时间价值不同，不同批次的公允价值不同是有可能的。

提问人：zengfengxia 时间：2016-03-16 09:42:05
谢谢陈版， 1 、“期权的公允价值包括内在价值和时间价值。其中内在价值＝计量日标的股票市价－行权价”这样的表述有准则依据吗？ 2 、又想了下，陈版你看我下面的理解对不对，与限制性股票不同，期权的公允价值在授予日并不等于基础股份市价减去行权价(不考虑等待期后的转让限制），甚至当行权价格高于基础股份的市价时，所授予的期权在授予日仍有公允价值，这个公允价值来源于对未来公司股票价格的预计，是一个看涨期权？ 因此，在所有影响估值的参数中，期权期限的长短除影响时间价值外，不同期限的股票预计波动更为重要，因此股票的预计波动率应当是估值当中最重要的参数了。

回答人：chenyiwei
1 、一般财务管理教材或者介绍期权估值的书中应该都有。 2 、预计波动率是一个必须考虑的基础参数，但是否为最重要的，也不一定。